【裁判字號】    98,上訴,3874
【裁判日期】    981012
【裁判案由】    偽證等
【裁判全文】
臺灣高等法院刑事判決                98年度上訴字第3874號
上  訴  人
即  自訴人  仰楠食品有限公司（YANGNAN FOODS CO.,LTD)
兼  代表人  乙○○
代  理  人  葉民文律師
被      告  甲○○
上列上訴人即自訴人因被告偽造文書等案件，不服臺灣臺北地方
法院98年度自更（一）字第3 號，中華民國98年8 月21日第一審
判決，提起上訴，本院判決如下：
    主  文
原判決撤銷，發回臺灣臺北地方法院。
    理  由
一、按「自訴之提起，應委任律師行之」；「自訴人未委任代理
    人，法院應定期間以裁定命其委任代理人；逾期仍不委任者
    ，應諭知不受理之判決」，刑事訴訟法法第319 條第2 項、
    第329 條第2 項分別定有明文。前開規定，依刑事訴訟法第
    364 條規定，於第二審上訴程序準用之。又按刑事案件，一
    經提起公訴、自訴或上訴而繫屬於法院，在該審級法院繫屬
    中，訴訟主體相互間即發生訴訟上之權利義務關係，此訴訟
    關係，法院與當事人均應受其拘束，故訴訟繫屬繼續中，訴
    訟關係固然存在，該繫屬法院自應加以審判，但一經終局裁
    判，審級訴訟關係即已消滅，從而自訴案件倘經繫屬之第一
    審或第二審法院為終局判決，原有審級之訴訟關係即歸於消
    滅，當事人若表示不服，提起第二審或第三審上訴，乃繫屬
    於另一審級之開始，與該上訴審發生另一審級之訴訟關係，
    刑事訴訟法施行法第7 條之3 前段復明定：民國92年9 月1
    日施行之修正刑事訴訟法施行前，已「繫屬於各級法院之案
    件」，其以後之訴訟程序，應依修正刑事訴訟法終結之；而
    參照刑事訴訟法第38條準用第30條規定及司法院院字第1755
    號解釋，自訴人委任律師為代理人之委任狀，應於每一審級
    提出，第二審審級程序既已重新開始，自訴人自應委任律師
    為代理人（最高法院94年第6 、7 次刑事庭會議決議、最高
    法院94年度台非字第47號判決意旨參照）。
二、經查，本件係自訴人就被告甲○○等人涉犯偽造文書等罪嫌
    提起自訴，經臺灣臺北地方法院以96年度自字第183 號判決
    自訴不受理在案，上訴後關於被告甲○○部分經本院以97年
    度上訴字第3891號判決將原判決撤銷，發回原審更審，被告
    甲○○就本院前開判決上訴後，經最高法院以98年度台上字
    第4270號判決上訴駁回確定在案，此有前開案件之判決書在
    卷足憑，並經本院審核相關卷宗無訛。因此，就被告甲○○
    部分，應由原審即臺灣臺北地方法院更為審理，臺灣臺北地
    方法院亦因此另分98年度自更（一）字第3 號案件審理，則
    此自屬另一審級訴訟程序之開始，依上開意旨，自訴人應重
    新提出委任律師為代理人之委任狀於原審法院，惟遍查原審
    98年度自更（一）字第3 號案件卷宗，自訴人並未重新提出
    委任律師為代理人之書狀，原審亦未裁定命自訴人補正委任
    律師為代理人之書狀，即逕於判決中列葉民文律師為自訴人
    之代理人，顯與首開規定不符。是本件自訴人在原審98年度
    自更（一）字第3 號案件中未依上揭規定委任律師為代理人
    ，其自訴程序顯有未備，而原審未定期間以裁定命自訴人委
    任律師為代理人，逕於判決中列葉民文律師為自訴人之代理
    人，並遽為自訴不受理之判決，顯有未洽，上訴意旨執此指
    摘原判決不當，尚非無據，原判決就上訴人自訴被告甲○○
    犯罪部分既有可議而無可維持，應由本院將原判決撤銷，並
    為顧及被告甲○○之審級利益，自應發回原審法院更為妥適
    之審理。
三、據上論斷，應依刑事訴訟法第369 條第1 項、第372 條，判
    決如主文。
中    華    民    國    98    年    10    月    12    日
                  刑事第二十庭審判長法  官  楊貴雄
                                    法  官  周明鴻
                                    法  官  許必奇
以上正本證明與原本無異。
如不服本判決，應於收受送達後10日內向本院提出上訴書狀，其
未敘述上訴之理由者並得於提起上訴後10日內向本院補提理由書
（均須按他造當事人之人數附繕本）「切勿逕送上級法院」。
                                    書記官  廖素花
中    華    民    國    98    年    10    月    14    日


司法院資訊處製作；財團法人民間司法改革基金會備份。
